【裁判字號】    90,易,138
【裁判日期】    900702
【裁判案由】    詐欺
【裁判全文】
臺灣臺南地方法院刑事判決                            九十年度易字第一三八號
    公  訴  人  臺灣台南地方法院檢察署檢察官
    被      告  丙○○
右列被告因詐欺案件，經檢察官提起公訴，本院判決如左：
    主  文
丙○○無罪。
    理  由
一、公訴意旨略以：丙○○係金皆來有限公司負責人，明知已無償債能力，竟與丁○○（另為不起訴處分）共同意圖為自己不法之所有，基於概括犯意，於民國八十
    五年五月二十八日，由丁○○至台南市○○街一六０號甲○○住處，以丙○○急
    需用款而人在台北為由，代簽發本票向甲○○借詐新台幣（下同）二十五萬元。
    八十五年八月十五日，丙○○與丁○○同至甲○○住處，以丙○○向日本購買一
    批塑膠廢料，急需現款為詞，由丙○○簽發本票經丁○○背書後，向甲○○詐借
    九萬元。約過一星期，丙○○與丁○○復至甲○○住處，佯稱塑膠廢料即將進口
    ，亟需資金周轉，再由丙○○簽發以台灣土地銀行東台南分行為付款人，八十五
    年九月三日票期，支票號碼第二○一四六六號，面額二十五萬元支票一紙，經丁○○背書後，向甲○○詐借同額現款。屆期本票、支票均未兌現，且丙○○所有
    之金皆來有限公司支票，已於八十五年八月九日拒絕往來，甲○○始知受騙，認
    被告丙○○涉有詐欺之罪嫌。
二、按犯罪事實應依證據認定之，無證據不得推定其犯罪事實；又不能證明被告犯罪
    者，即應諭知無罪之判決，刑事訴訟法第一百五十四條、第三百零一條第一項分
    別定有明文。
三、本件公訴人認被告丙○○涉有詐欺罪嫌，無非以：被告丙○○矢口否認詐欺，辯
    稱：「我是向丁○○借錢，他向誰借我不知道，後來丁○○發生問題，才帶我去
    向甲○○借錢」等語，且據告訴人甲○○指述甚詳及有被告簽發經丁○○背書之
    本票及支票影本在卷可稽，被告所有之金皆來有限公司支票，已於八十五年八月
    九日拒絕往來，亦有該支票及退票理由單影本在卷足憑。被告明知自己已無償債
    能力，仍藉詞向告訴人甲○○借款，顯有詐欺之犯意，其罪嫌足堪認定等資為依
    據。
四、訊據被告丙○○堅決否認有右揭詐欺犯行，辯稱：伊確實擔任掮客替「宜群公司
    」仲介向日本購買一批塑膠廢料，因需要訂金周轉，才向甲○○借錢，事後發現
    該批貨有瑕疵，趕緊停止進口，但因已付訂金之故，且未進口該塑膠廢料，佣金
    未賺到才無法清償債務等語。
五、經查：（一）被告丙○○確實仲介「宜群公司」向日本「亞洲商事株式會社」購
    買一批塑膠廢料，此業經宜群公司負責人許有涼及該公司職員乙○○分別到庭結
    證表示確有其事，復有亞洲商事株式會社之函件六紙附卷可稽，且被告於八十五
    年十月一日回告訴人之存證信函亦已作相同之表示，此有告訴人在偵查中提出之
    存證信函可憑；(二）該批ABS塑膠廢料共二百五十噸，每噸美金四百七十元，共
    十一萬七千五百美元，如以美金一元折合新台幣三十三元計算，約合新台幣三百
    八十七萬七千五百元，此有亞洲商事株式會社之函可憑，且經宜群公司負責人許
    有涼及該公司職員乙○○確認無訛；（三）因被告係以掮客身份擔任仲介人，賺
    取仲介費，開立信用狀均由宜群公司簽發，被告則要先行負擔訂金之支付，訂金
    約總價二成，被告稱付訂金二萬五千元美金，尚符一般市場行情，且二萬五千元
    美金折合新台幣約七十五萬元，被告因此向甲○○調借現款支應，尚屬合情合理
    ，縱被告所簽發之本票及支票未能兌現，尚難認被告係基於詐術所為。又告訴人
    甲○○所持有之票據，其存款帳戶係於八十五年八月九日始列為拒絕往來，彼時
    被告早已將支票簽發交付予告訴人，此業經告訴人表示無訛，本票則於八十五年
    五月二十八日簽發，此有該支票、本票影本附卷可證，是告訴人甲○○指被告故
    意以拒絕往來之支票行騙尚屬無據。（四）又民事上之債務不履行，縱係出於可
    歸責於債務人之事由，苟無足以證明債務人自始蓄意以此行詐之積極證據，亦不
    得以事後不履行債務之事實，推定其具有刑事犯罪之故意。而在當事人間依一般
    社會經驗原須承擔信用風險之遠期票據交易，對事後票據不獲支付之結果，尤屬
    可得預見之不利益，要無因債務人施詐而陷於錯誤可言。告訴人僅以被告所持有
    被告名義簽發之支票、本票不獲支付，遽指被告涉嫌詐欺，且公訴人所指被告施
    用足以使其陷於錯誤之詐術，經本院調查結果，並非詐術，而是確有其事，且因
    故未能仲介成功無法賺取仲介費，故一時無法清償債務，已如上所述，此外，告
    訴人甲○○到庭並未再提出其他具體事證以憑調查，自不得僅因債務不履行之客
    觀結果，推測被告於向告訴人借款之初存有詐欺取財之主觀犯意。況被告亦無規
    避其民事責任，已與告訴人達成和解，有和解協議書一紙在卷可稽，亦難認其有
    不法所有之意圖。此外查無足可證明被告犯詐欺罪之積極證據，自應諭知無罪。
六、據上論斷，應依刑事訴訟法第三百四十三條、第三百零一條第一項，判決如主文
    。
中    華    民    國      九十      年      七        月        二      日
                              臺灣臺南地方法院刑事第二庭
      法  官  侯  明  正
右正本證明與原本無異。
如不服本判決，應於送達後十日內，向本院提出上訴狀。（應附繕本）
                                  書記官  陳  澤  雄
中    華    民    國      九十      年      七        月        二      日


司法院資訊處製作；財團法人民間司法改革基金會備份。
